臺灣高雄地方法院民事裁定　　　　　　　95年度訴字第2198號
聲　請　人
即　原　告　辛○○○
　　　　　　甲○○
　　　　　　丁○
共　　　同
訴訟代理人　林鴻駿律師
相　對　人　戊○○
相對人兼
訴訟代理人　乙○○
相　對　人　丙○○
　　　　　　己○○
上列聲請人與被告壬○○、庚○○間拆屋還地事件，聲請人即原
告聲請追加相對人為原告，本院裁定如下：
  主  文
相對人應於本裁定送達後十日內就本院九十五年度訴字第二一九
八號拆屋還地事件追加為原告。
  理  由
一、聲請意旨略以：坐落高雄市○○區○○段第1394號土地（下
    稱系爭土地）原為安黃笑所有，安黃笑於民國75年1 月14日
    去世，繼承人為原告辛○○○、甲○○、丁○及安東和、安
    和良，而安東和、安和良亦分別於94年1 月5 日、同年2 月
    22 日 死亡，安東和之繼承人為戊○○、乙○○、丙○○，
    安和良之繼承人為己○○，系爭土地即應由原告辛○○○、
    甲○○、丁○及戊○○、乙○○、丙○○、己○○共同繼承
    ，因該部分遺產未經協議分割，屬上開人等公同共有，則於
    本件原告對被告請求拆除其所有系爭土地上建物返還占用土
    地，及給付占用期間相當於租金之不當得利之訴訟中，有必
    要請戊○○、乙○○、丙○○、己○○同意或一併起訴，聲
    請人已多次以電話或存證信函，通知戊○○、乙○○、丙○○、己○○共同處理，其等均置之不理，聲請追加請戊○○
    、乙○○、丙○○、己○○為原告。而經本院通知陳述意見
    ，戊○○、乙○○、丙○○具狀陳稱略以：坐落系爭土地上
    建物為乙○○轉讓予被告壬○○，其等不願對壬○○提起本
    件訴訟，亦不願參與。
二、按訴訟標的對於數人必須合一確定而應共同起訴，如其中一
    人或數人拒絕同為原告而無正當理由者，法院得依原告聲請
    ，以裁定命該未起訴之人於一定期間內追加為原告。逾期未
    追加者，視為已一同起訴，民事訴訟法第56條之1 第1 項定
    有明文。又上開規定，係因訴訟標的對於數人必須合一確定
    而應共同起訴者，該數人未共同起訴，其當事人適格即有欠
    缺，故其中一人或數人拒絕同為原告，將使其他人亦無法以
    訴訟伸張或防衛其權利，自有未宜，為解決固有必要共同訴
    訟當事人適格之問題，乃明文規定法院得依聲請裁定命無正
    當理由而拒絕共同起訴之人追加為原告或擬制其為原告；至
    於拒絕同為原告是否有正當理由，則應由法院斟酌原告起訴
    是否為伸張或防衛權利所必要等情形決定之，有最高法院93
    年度台抗字第403 號判決意旨可資參照。而公同共有物權利
    之行使，除依其公同關係所由規定之法律或契約另有規定外
    ，應得公同共有人全體之同意，此觀民法第828 條第1 項及
    第2 項規定自明，故同法第821 條關於分別共有物所有權行
    使之規定，於公同共有不適用之，本件原審既認定系爭鹿舍
    為公同共有，則依強制執行法第15條規定主張足以排除強制
    執行之公同共有所有權，提起第三人異議之訴，即應由全體
    公同共有人為原告或得其同意而提起，其當事人之適格始無
    欠缺，亦有最高法院78年度台上字第455 號判決意旨可資參
    酌。依上所述，公同共有物之共有人，欲行使共同共有物之
    權利，既需由全體公同共有人為原告或得其同意而提起，苟
    其他共有人無正當理由拒絕同意或同為原告，法院即應裁定
    命追加為原告，且僅因私人原因不同意提起訴訟或自為原告
    ，難認與共有物權利之伸張或防衛有何關連，即難認屬得拒
    絕為原告之正當理由。
三、聲請人就其上開主張，業已提出土地登記謄本1 份、繼承系
    統表1 份、戶籍謄本9 份、存證信函2 份、退回信封1 份為
    證（詳本院卷第24頁、第9 頁起、第82頁起），而安東和之
    繼承人均未聲明拋棄繼承或限定繼承，而安和良繼承人中除
    己○○外，均已拋棄繼承，有查詢表2 份附卷可稽（詳本院
    卷第142 頁起），並經調閱安和良子女拋棄繼承之聲請卷查
    明在卷，足認被繼承人安黃笑之繼承人確為原告及安東和、
    安和良，然安和良、安東和已去世，本應由戊○○、乙○○
    、丙○○、己○○與原告共同繼承安黃笑遺留之系爭土地。
    又系爭土地既為安黃笑所留遺產，且未經分割，依民法第
    1151條規定，即屬原告及戊○○、乙○○、丙○○、己○○
    公同共有；如上所述，原告提起本件攸關公同共有系爭土地
    權利行使之訴訟，即應得戊○○、乙○○、丙○○、己○○
    之同意或共同提起；而戊○○、乙○○、丙○○上開所陳，
    屬私人原因，與系爭土地權利之伸張並無任何關連，尚難認
    係得拒絕共同為原告之正當理由，從而聲請人追加之所請，
    依法即無不合，應予准許，原裁定相對人應於收受本裁定後
    10日內追加為原告，如逾期未追加，即視為已一同起訴。
四、依民事訴訟法第56條之1第1項，裁定如主文。
中　　華　　民　　國　　96　　年　　1 　　月　　23　　日
                    民事第一庭審判長法  官  陳嘉惠
                                    法  官  廖純卿
                                    法　官　鄭峻明
正本係照原本作成
如不服本裁定應於送達後10日內向本院提出抗告狀，並繳納抗告
費新臺幣1,000元。
中　　華　　民　　國　　96　　年　　1 　　月　　23　　日
                                    書記官　鍾淑美
